【裁判字號】    89,上訴,708
【裁判日期】    890718
【裁判案由】    妨害自由
【裁判全文】
臺灣高等法院臺南分院刑事判決             八十九年度上訴字第七八號 Ｃ
      上  訴  人  臺灣台南地方法院檢察署檢察官
      上  訴  人
      即  被  告  甲  ○  ○
      選任辯護人  許  永  明
      上  訴  人
      即  被  告  丁  ○  ○
右上訴人因妨害自由等案件，不服臺灣臺南地方法院八十九年度訴字第四六Ｏ號中華
民國八十九年五月五日第一審判決（起訴案號：臺灣臺南地方法院檢察署八十九年度
偵字第二七Ｏ四號），提起上訴，本院判決如左：
      主      文
原判決撤銷。
甲○○、丁○○、乙○○共同以脅迫妨害人行使權利，各處有期徒刑肆月。又共同以
其他非法方法，剝奪人之行動自由，甲○○處有期徒刑肆月，丁○○、乙○○各處有
期徒刑參月。甲○○應執行有期徒刑陸月，丁○○、乙○○各應執行有期徒刑伍月。
      事      實
一、甲○○與林美怡原為男女朋友，因故分手，後甲○○要求復合，遭林美怡拒絕，
    甲○○認為林美怡係與其同事丙○○交往始會如此，因而心有不甘。甲○○遂於
    民國（下同）八十九年一月一日下午五時四十五分許，夥同與其有犯意聯絡之丁○○、乙○○及四位不詳姓名年籍之人等七人，分乘二輛自用小客車，在台南縣
    永康市○○路六十八巷二六三號大進精工股份有限公司門口等候，見陳樹裕駕駛
    丙○○所有之車號Ｓ３─四三六七號自用小客車載林美怡及丙○○二人離開該公
    司，即自後尾隨。至台南縣永康市○○○路開運橋上時，甲○○等人即開車至陳
    樹裕之自用小客車之前後，將其攔阻，迫使其不得繼續前進而停止，而妨害陳樹
    裕等人行駛之權利。陳樹裕停車後，甲○○等人即下車，甲○○指丙○○稱：「
    就是這一個」，甲○○、丁○○等人即分持鋁棒及汽車方向盤大鎖，砸碎丙○○
    所有之自用小客車車窗，再將丙○○拉下車予以圍毆，致丙○○受傷不支倒地（
    傷害、毀損部分於偵查中撤回告訴，已據公訴人另為不起訴處分）。之後甲○○
    便強拉林美怡上車，剝奪其行動自由，由乙○○駕車逃離現場。乙○○駛至台南
    縣新化鎮圓環時，乙○○、丁○○二人下車，由另兩輛車載離，甲○○則載林美
    怡往永康市方向行駛，途經永康市○○○路與永大路口時林美怡趁紅燈停車，將
    排擋推至Ｎ擋，向甲○○說：「我要下車」，甲○○仍拉著林美怡之手不放，後
    見林美怡相當堅持，始讓林美怡下車離去。
二、案經台南縣警察局永康分局報請台灣台南地方法院檢察署檢察官偵查起訴。
      理      由
一、訊據上訴人即被告甲○○、丁○○、乙○○固坦承夥同其他四人分駕二車，於上
    揭時地攔阻被害人陳樹裕、林美怡、丙○○所乘之自小客車，砸碎丙○○所有之
    自用小客車車窗，對丙○○予以毆打，使林美怡上車，載離現場等情不諱，惟均
    否認有妨害自由之犯意，被告甲○○辯稱：伊等係去接林美怡下班，因與丙○○
    有口角，攔下他要跟他理論，是林美怡自己上車跟伊等走，目的是要問伊等何以
    打傷丙○○，在車上伊拉住渠手係怕渠開車門出去會受傷云云；被告丁○○、乙○○則均辯稱：係被告甲○○邀同一起去找林美怡要談事情，伊二人不知要打人
    ，伊等無強押林美怡上車，係渠自己上車的，車行至新化圓環伊二人就先下車云
    云。經查：右揭事實業據被害人丙○○、陳樹裕、林美怡指述歷歷，且三人所述
    互核一致，另參以被告甲○○於警訊中供稱：（問：你為何會率眾毆打丙○○並
    毀損其汽車？）因為我打電話給我的前女友林美怡，正好是丙○○接的，他在電
    話中叫我不可以打電話給林美怡，否則要叫我好看，我因此很生氣，於是就到他
    的公司等他，直到他下班時，我本欲上前和他理論，但他卻不理我，開車就走，
    我們一夥人於是追到開運橋上把他攔下來，一時氣憤就動手打了他等語（見警卷
    第七頁反面），於偵查中供稱：伊砸完丙○○所有之自用小客車車窗後，就對丙○○予以毆打，再把林美怡帶走，伊叫渠跟伊上車，要載渠回家，渠不要。因有
    一天跟林美怡聊天不愉快，隔天再打電話給林美怡，有一男生（指丙○○）接聽
    電話，問伊是誰，渠叫伊以後不要去找她，伊才去渠公司找渠與林美怡等語（見
    偵查卷第二十頁反面、第二十一頁），另被告丁○○於警訊中亦供稱：我有與甲○○、乙○○持鋁棒毆傷丙○○，並毀損丙○○所有之車號Ｓ３─四三六七號自
    用小客車，因為甲○○邀其一起去找丙○○談判，但丙○○卻不理我們，更開車
    想撞我們，我一時氣憤才打他等語（見警卷第十頁反面），又被告乙○○坦承係
    由其駕車，被告甲○○、丁○○外，還有四人伊不認識而是甲○○的朋友前往等
    情（見警卷第十一頁反面），足證被告等人係專程至被害人之公司等待欲與被害
    人丙○○、林美怡談判，被告丁○○、乙○○既與被告甲○○一同前往，乙○○
    尚且駕車以脅迫之方式攔阻被害人之車，妨害陳樹裕等人行駛之權利，被告間顯
    有共同之犯意聯絡無疑。再查被害人林美怡於警訊中指稱：我見他們打丙○○就
    向前阻擋，並抱著丙○○的頭部，不一會，甲○○就強押我上車，並抱我坐在前
    面坐位上，由另外一個人開車逃離現場‧‧‧來到新化圓環停車，由甲○○開車
    ，我一人坐前座，另外兩人就坐另外兩部車各自離開，甲○○就載我往永康方向
    ，不知要開到何處，開到永康市○○○路與永大路口時，我趁機把排擋打到Ｎ擋
    ，就向甲○○說我要下車，甲○○仍拉著我的手不放，我即打開車門下車，甲○○見我已下車，就開車離去等語（見警卷第六頁），參以被告甲○○於偵查中供
    稱：毆打丙○○後，伊再把林美怡帶走，伊叫渠跟伊上車，要載渠回家，渠不要
    等語（見偵查卷第二十一頁），於本院調查中坦承林美玲上車與伊擠坐在前面司
    機右邊一個坐位上，來到新化圓環停車，被告乙○○、丁○○二人下車，由另兩
    輛車載離，由其開車往永康市方向行駛，途經永康市○○○路與永大路口時林美
    怡趁紅燈停車，將排擋推至Ｎ擋要下車，其有拉著林美怡之手不放等情（見本院
    八十九年六月二十二日訊問筆錄），及衡以被害人林美怡係一女子，斯時既見其
    座車先遭被告等人攔阻，隨即被告甲○○、丁○○等人分持鋁棒及汽車方向盤大
    鎖，往其座車車窗砸碎，復將同車友人丙○○拉下車予以圍毆受傷不支倒地等遭
    逞暴力之情景，其心中必生恐慌，對被告等避之已惟恐不及，何能自願跟被告等
    上車，足見被害人林美怡於上開警訊中之指訴情節屬實，益知在上開過程中被害
    人林美怡之行動自由已遭被告甲○○等人以強制之方式剝奪至明，被告間顯亦有
    共同之犯意聯絡無疑。被告甲○○於警訊中先辯稱：伊無強拉林美怡上車，係見
    她受傷要載她去醫院就醫等語（見警卷第八頁反面），於偵查中則改稱：伊要載
    林美怡回家等語（見偵查卷第二十一頁反面），於本院調查中又改稱：林美玲上
    車是要問我們為何打傷丙○○等語（見本院八十九年六月二十二日訊問筆錄），
    前後所辯不一，已難令人盡信。又被害人林美怡嗣於八十九年三月一日與被告甲○○達成民事上和解，有和解書一份附卷足稽（見偵查卷第十六頁），後於八十
    九年三月三日偵查中即改口稱：「（問：為何上車？）一半是拉我上車，一半是
    我想知道為什麼，要跟他講清楚」（見偵卷第十一頁背面）；另於原審審理時稱
    ：「因為甲○○打丙○○，所以我才跟他上車，後來我要下車時他並沒有拉我的
    手」，「因為當時車子還在動，他怕我掉下來，所以才拉著我的手」等語（見原
    審卷第三十一頁），均顯係事後和解息事而故為迴護被告之虛詞，不足採信。綜
    上所述，足證被告等人上開所辯，均顯係事後卸責之詞，不足採信。
    其等事證明確，犯行均洵堪認定。
二、核被告甲○○、丁○○、乙○○所為，均係犯刑法第三百零四條第一項之以脅迫
    妨害人行使權利罪及同法第三百零二條第一項之剝奪他人行動自由罪。被告三人
    與其他四名姓名不詳之人，有犯意聯絡及行為分擔，為共同正犯。被告三人所犯
    上開二罪，犯意各別、構成要件亦殊，均應依數罪併合處罰。
三、本院如上所述認被告三人另犯刑法第三百零二條第一項之剝奪他人行動自由罪。
    詎原審就此部分疏未詳加調查證據及未細心勾勒案情，遽以無證據證明被告等犯
    罪，而均為諭知無罪之判決，尚嫌速斷。且原判決理由未就此部分剝奪他人行動
    自由罪，與上開以脅迫妨害人行使權利罪，依數罪併合處罰論處，亦有未洽。又
    對被告等三人結夥在公共場所以暴力滋事，對治安有不良影響之犯行，於論以施
    脅迫妨害人行使權利罪時，併諭知緩刑，顯有未當。被告三人上訴意旨空言否認
    犯罪或指摘原判決量刑過重，為無可取。檢察官上訴意旨執此指摘原判決不當，
    為有理由。及原判決有上開可議之處，自應由本院將原判決撤銷改判。爰審酌被
    告之素行、犯罪之動機、目的、手段、方法、事後已與被害人和解、所生之危害
    程度及犯後態度等一切情狀，量處被告三人各如主文第二項所示之刑，並各定其
    應執行刑。
據上論斷，應依刑事訴訟法第三百六十九條第一項前段、第三百六十四條、第二百九
十九條第一項前段，刑法第二十八條、第三百零四條第一項、第三百零二條第一項、
、第五十一條第五款，罰金罰鍰提高標準條例第一條前段，判決如主文。
本案經檢察官吳忠賢到庭執行職務。
中    華    民    國      八十九      年      七     月      十八      日
                                  臺灣高等法院臺南分院刑事第一庭
                                      審判長法官  鄭    文    肅
                        法官  楊    明    章
                                            法官  王    浦    傑
右正本證明與原本無異。
如不服本判決，應於判決送達後十日內向本院提出上訴狀，其未敘述理由者並應於提
出上訴狀後十日內向本院補提理由書（應附繕本)。
                                      法院書記官  蔡    振    豐
中    華    民    國      八十九      年      七     月      二十一     日
附錄法條：
刑法第三百零二條第一項：私行拘禁或以其他非法方法，剝奪人之行動自由者，處五
                        年以下有期徒刑、拘役或三百元以下罰金。
刑法第三百零四條第一項：以強暴、脅迫使人行無義務之事或妨害人行使權利者，處
                        三年以下有期徒刑、拘役或三百元以下罰金。


司法院資訊處製作；財團法人民間司法改革基金會備份。
